臺灣臺中地方法院民事裁定
111年度事聲字第70號
異  議  人  裕融企業股份有限公司

法定代理人  嚴陳莉蓮


相  對  人  蔡惠甄  
            鄭人豪  
            鄭又豪  
上列當事人間聲請支付命令事件，異議人對本院司法事務官民國
111年9月1日所為111年度司促字第25190號裁定提出異議，本院
裁定如下：
    主  文
原裁定廢棄。
    理　由
一、按當事人對於司法事務官處理事件所為之終局處分，得於處
    分送達後10日之不變期間內，以書狀向司法事務官提出異議
    。但支付命令經異議者，除有第518條所定或其他不合法之
    情形，由司法事務官駁回外，仍適用第519條規定。法院認
    第1項之異議為有理由時，應為適當之裁定；認異議為無理
    由者，應以裁定駁回之，民事訴訟法第240條之4第1項、第3
    項分別定有明文。查：本院司法事務官於民國111年9月1日
    以111年度司促字第25190號裁定駁回異議人核發支付命令之
    聲請，異議人於同年月6日收受送達，於法定期間之同年月8
    日提出異議，本院司法事務官認其異議無理由而送請本院裁
    定，核與上開法條規定旨相符，合先敘明。
二、本件異議意旨略以：本件請求之債權係基於被繼承人鄭裕蒼
    所簽發之本票，且本票付款地為台中市，鈞院有管轄權，為
    此依法提出異議等語。
三、按支付命令之聲請，專屬債務人為被告時，依第1條、第2條
    、第6條或第20條規定有管轄權之法院管轄；共同訴訟之被
    告數人，其住所不在一法院管轄區域內者，各該住所地之法
    院俱有管轄權。但依第4條至前條規定有共同管轄法院者，
    由該法院管轄，民事訟法第510條、第20條定有明文。民事
    訴訟法第510條係於92年2月7日修正增列「第20條」規定，
    其立法理由為：「原條文係就對個別債務人聲請支付命令時
    規定專屬管轄法院，惟債務人如為多數，而住所不在同一法
    院管轄區域內，依法得對之提起共同訴訟者，應由何法院管
    轄，易滋疑義，爰增列『第二十條』共同管轄之規定，俾利適
    用。」，並未排除第20條但書之適用（臺灣高等法院暨所屬
    法院93年法律座談會民事類提案第26號研討結果多數意見參
    照）。準此，民事訴訟法第510條修正增列「第20條」規定
    ，既未以明文排除同條但書之適用，則依其立法理由對於以
    多數債務人為共同債務人聲請核發支付命令，而債務人住所
    不在同一法院管轄區域內者，即應依民事訴訟法第20條之規
    定，定其管轄法院，要無限縮解釋排除同法第20條但書適用
    之必要。故聲請支付命令之專屬管轄法院，應包括依民事訴
    訟法第20條但書所定之共同管轄法院。
四、經查：
　㈠本件異議人係主張執有相對人之被繼承人鄭裕蒼於111年2月2
    3日簽發免除作成拒絕證書、面額新臺幣149萬元、到期日11
    1年4月24日，付款地為台中市之本票（下稱系爭本票）乙紙
    ，經提示未獲付款。鄭裕蒼已死亡，相對人為鄭裕蒼之繼承
    人未辦理拋棄繼承，依票據及繼承之法律關係，請求相對人
    給付票款，並向本院聲請對相對人核發支付命令，有支付命
    令聲請狀可憑。
　㈡相對人之住所分別在南投縣及新北市，有異議人提出之相對
    人戶籍騰本在卷，則本件共同債務人之住所不在同一法院管
    轄區域內，復依民事訴訟法第13條規定：本於票據有所請求
    而涉訟者，得由票據付款地之法院管轄。本院為系爭本票付
    款地之法院，則本院為依民事訴訟法第20條但書、第13條規
    定之共同管轄法院，就本件聲請自有管轄權。本院司法事務
    官以相對人未居住於本院轄區，異議人之聲請違背專屬管轄
    規定，裁定駁回異議人支付命令之聲請，尚有未洽。異議人
    執此事由提出異議，為有理由，爰將原裁定廢棄，由本院司
    法事務官另為適當之處理。
五、據上論結，本件異議為有理由，依民事訴訟法第240條之4第
    3項前段，裁定如主文。 
中　　華　　民　　國　　111 　年　　9 　　月　　20　　日
                  民事第五庭法  官  陳文爵
上正本證明與原本無異。
如不服本裁定應於送達後10日內向本院提出抗告狀，並繳納抗告
費新臺幣1,000元。 
中　　華　　民　　國　　111 　年　　9 　　月　　20　　日
                            書記官  楊玉華